臺灣臺南地方法院刑事判決　　　　　　　　　　　　　九十三年度訴字第二八號
　　公　訴　人　臺灣臺南地方法院檢察署檢察官
　　被　　　告　乙○○
　　指定辯護人　丁○○律師
　　被　　　告　己○○
　　指定辯護人　丙○○律師
右列被告因強盜等案件，經檢察官提起公訴 (九十三年度偵字第二一六五號、第二九
七七號)，本院判決如左：
    主  文
乙○○共同意圖為自己不法之所有，攜帶兇器，以強暴、脅迫至使不能抗拒，而取他
人之物，累犯，處有期徒刑柒年陸月，玩具手槍壹支（含彈匣壹個，槍枝編號：00
00000000）沒收。
己○○共同意圖為自己不法之所有，攜帶兇器，以強暴、脅迫至使不能抗拒，而取他
人之物，累犯，處有期徒刑捌年，玩具手槍壹支（含彈匣壹個，槍枝編號：0000
000000）沒收。
己○○被訴誣告部分，無罪。
    事  實
一、乙○○曾於民國九十一年間因竊盜案件經法院判處有期徒刑六月，於九十一年十
    月十八日確定，並於九十二年六月十日執行完畢；己○○亦曾於九十一年間因竊
    盜案件經法院判處有期徒刑四月，於九十一年四月八日確定，並於九十二年五月
    二日執行完畢。其二人仍不知悔改，竟基於意圖為自己不法所有之共同犯意聯絡
    ，於九十二年十一月一日凌晨二時二十分許，在台南縣永康市○○路一八一號「
    頂好超商」前，見甲○○從「頂好超商」買東西出來，正將東西放在牌照號碼六
    四八九─ＧＪ號自用小客車（為甲○○之姊姊李秀珠所有）之右後座時，認有機
    可乘，隨即由己○○（起訴書誤載為乙○○）持其所有之一支材質堅硬，重量沉
    重，毆打人體足以造成傷害，可為兇器使用黑色玩具金屬手槍，抵住甲○○腹部
    ，喝令其上車，致甲○○誤認為真槍，不能抗拒，被押上六四八九─ＧＪ號自用
    小客車後座，再由乙○○（起訴書誤載為己○○）駕駛該小客車，在台南縣永康
    市○○路一帶繞行，剝奪甲○○之行動自由。在車內，己○○叫甲○○配合一點
    ，並將甲○○的頭壓住，不讓其頭抬起；乙○○亦叫甲○○配合一點，否則要魯
    肉（意即擄人勒贖），並命甲○○交出甲○○所有之行動電話（手機）一支〔價
    值約新新台幣（下同）八千元、信用卡一張及現金六百元，於甲○○不敢抗拒交
    出後，又叫甲○○打電話回家拿錢，甲○○說家裡沒有錢，乙○○遂以行動電話
    與他人接洽購買六四八九─ＧＪ號自用小客車（該車價值約七十萬元），惟因車
    子無法處理，遭對方拒絕，並要乙○○將甲○○放掉。乙○○與己○○又質問甲○○何處可再拿到錢，甲○○佯稱其朋友在台南縣永康市○○路「香亭ＫＴＶ」
    唱歌，可以拿到錢，乙○○與己○○乃押甲○○至「香亭ＫＴＶ」，讓甲○○下
    車去取款，甲○○進入「香亭ＫＴＶ」後即打電話報警處理，乙○○駕車載己○○在附近徘徊，見事跡敗露，甲○○的朋友開車要追攔他們，遂開車逃逸。乙○○將車開到台南縣仁德鄉保安工業區讓己○○先行下車，再由乙○○繼續將車開
    至台南縣永康市○○路一五五巷六弄二十九號旁空地停放，所得現金則花用罄盡
    。經警於九十二年十一月六日，在上開停放地點尋獲該車，及發現乙○○喝飲料
    所留下之吸管一支。嗣後甲○○在該自小用客車扶手置物箱內，發現乙○○遺留
    之國民身分證一張，依該身分證上之照片，認得係對其強盜之歹徒，乃交由警方
    循線查獲，並扣押乙○○及己○○作案所用之黑色玩具手槍一枝及彈匣一個。
二、案經台南縣警察局永康分局報請臺灣臺南地方法院檢察署檢察官偵查起訴。
    理  由
一、訊據被告乙○○對於其與被告己○○有共同為右揭行為之事實，供承不諱。訊據
    被告己○○矢口否認有為右揭行為，辯稱：我沒有參與這件事，我不知道；我沒
    有去那個地方云云。
二、經查：
  (1)右揭事實業據被害人甲○○於警詢時指述明確，並於本院審理時證述及當庭指認
    確係被告乙○○及己○○所犯無訛。
  (2)被告乙○○對於右揭事實於九十二年十二月十五日警詢時、檢察官九十二年十二
    月十五日偵查中及本院審理時均坦承不諱。並於警詢、檢察官偵查中承認其將其
    身分證放在六四八九─ＧＪ號自用小客車之置物箱內。
  (3)被告己○○矢口否認有為右揭行為，其於本院九十三年七月二十九日審理時，辯
    稱：「我沒有參與這件事，我不知道」；其於本院九十三年九月七日審理時，辯
    稱：「我沒有去那個地方」云云。惟查其於檢察官九十三年三月三日調查時稱
    ：「是乙○○拿槍抵住被害人的腰部，再推她上車後座，由我開車，開甲○○的
    車到一間ＫＴＶ前放被害人下車，．．」，「在車上我有聽到被害人要去拿錢給
    乙○○」，「我和乙○○有拿錢及手機」（見檢方九十三年度偵字第二一六五號
    卷第五十一頁反面、第五十二頁及反面）。其於本院九十三年三月二十四日調
    查時稱：「我沒有搶被害人甲○○，我有開車，但不知乙○○身上有帶槍，不知
    他要搶劫」，「我是受乙○○指使，我不知乙○○當時是否會對我開槍」，「乙○○拿手槍押被害人要我去開車，我不知車子是何人所有」。是依上所言，被告
    己○○辯稱沒有參與及沒有去那個地方（台南縣永康市○○路一八一號「頂好超
    商」前）云云，無非卸責之詞，委無可採。
  (4)證人即被害人甲○○於本院九十三年九月七日審理時證稱：「拿槍的比較矮，開
    車的比較高瘦」，「我從超市出來，把東西放在（車輛）後座，就有一人拿槍抵
    住我，另一名在駕駛座那邊說不要跟我說那麼多，先將人押上車，開車的那位叫
    我把手機交給他，我身上有現金卡，他說要去領，我說還沒開卡，開車那個叫我
    打電話去拿錢，我說家裡沒有錢，我說車子給你好了，他問我有無行照，我說在
    我姊那裡，我有聽到他們在接洽要買車的人，他們的朋友要他們把我放掉，因為
    車子無法處理掉」，「我騙他們我朋友在台南縣永康市○○路「香亭ＫＴＶ」唱
    歌，我朋友可以拿錢來，他們才放我下來，我就跑進去（「香亭ＫＴＶ」）沒有
    再出來」，「他們在附近徘徊，當時我朋友確實有走出來，並開車要追他們，他
    們才開走」。並證稱其被強取現金六百元、手機一支及車子一輛，現金及手機是
    直接交給開車那個，「因為給開車那個要我配合，否則要打我」，比較矮的己○○「他說只要我配合一點，不會對我怎樣，並將我的頭壓住，不讓我的頭抬起，
    乙○○要我打電話回去向我家裡拿錢，拿槍那個說難道連三、五萬元都沒有嗎」
    ，「較高的那個說如果不配合就要魯肉（擄人勒贖）」。說「魯肉」的人是乙○○，在車上他最兇。較矮的那個人上車前沒有戴口罩，他是上車之後才戴口罩。
    其在警局是說歹徒有一個比較矮，而非皮膚較黑較瘦，並當庭指認較矮的就是己○○，並稱其能確認是在場的己○○，是因為「當時頂好超商電燈很亮，我的車
    又停在大門口，看得很清楚」。
  (5)被告乙○○於九十三年三月三日檢察官偵查中，對其於警詢及檢察官九十二年十
    二月十五日偵查中所坦承之事實翻供，改稱係其以玩具手槍押甲○○上車，由己○○開車云云。惟其在本院九十三年七月二十九日審理時稱：己○○說其女友懷
    孕，要其將罪責擔下來，並稱是己○○拿槍，其未拿任何東西，槍是己○○所有
    等語。其於本院九十三年九月七日審理時稱：當時押她（甲○○）的人是己○○
    沒錯，並稱己○○有做，「且是他害我去做的，我一開始並不知道，是他打電話
    約我出來，說要去搶人家東西」，甲○○的車「從頭到尾都是由我駕駛」「扣案
    的玩具手槍是己○○的」等語，均已明確表示是其與己○○共同犯本案，並由己○○持玩具手槍押被害人，車輛則由其駕駛。又被告乙○○雖於本院九十三年十
    月五日審理時，復翻供改稱己○○不在現場，持槍的是另外一個人，是其在一般
    網路認識的網友云云，惟其無法舉證確實有其所稱之該位網友以供調查，且其在
    本院九十三年十月十四日審理時旋即又再翻供稱是其開車，己○○持槍押甲○○
    ，以及是己○○打電話給他的，在「頂好超商」前己○○才將槍拿出來，並承認
    其有在上開小客車內以吸管喝鋁箔包之飲料等語。是就其上開反復之供詞與被害
    人甲○○上開證言比對，顯然以其在九十二年十二月十五日警詢時、檢察官九十
    二年十二月十五日偵查中及本院九十三年七月二十九日、九十三年十月五日及九
    十三年十月十四日審理時所為供詞與甲○○上開證言內容相符，而足為採信。
  (6)此外，復有玩具手槍一支（含彈匣一個，槍枝編號：0000000000）扣
    案可資佐證。又該槍枝經鑑定結果，係玩具金屬手槍，玩具金屬滑套已斷裂，玩
    具金屬槍管內具阻鐵，不具射擊之殺傷力，有內政部警政署刑事警察局九十三年
    二月九日刑鑑字第０九二０二四二五九八號槍彈鑑定書附卷可憑。又該玩具手槍
    雖不具殺傷力，惟該玩具金屬手槍材質堅硬，重量沉重，毆打人體足以造成傷害
    ，可為兇器使用，亦據本院九十三年十月十四日審理時當庭勘驗明確。另六四八
    九─ＧＪ號自用小客車所發現之吸管一支，經警採取乙○○之唾液與該吸管送鑑
    定，經鑑定結果，該吸管所留斑跡之ＤＮＡ－ＳＴＲ型別與乙○○之唾液ＤＮＡ
    型別相同，有內政部警政署刑事警察局九十三年二月十九日刑醫字第０九二０二
    四二二二八號鑑驗書附卷可稽。
  (7)綜上所述，被告己○○上開所辯，無非事後飾卸之詞，殊不足採信。事證明確，
    被告乙○○及己○○之犯行，洵堪認定。
三、上開玩具金屬手槍雖不具射擊之殺傷力，惟玩具金屬手槍材質堅硬，重量沉重，
    毆打人體足以造成傷害，可為兇器使用，已如前述。核被告乙○○及己○○所為
    ，均係犯刑法第三百零二條第一項之妨害自由罪、第三百三十條第一項之加重強
    盜罪。檢察官認被告乙○○及己○○強盜部分係犯刑法第三百二十八條第一項之
    普通強盜罪，起訴法條尚有未洽，應予變更。被告乙○○及己○○間就所犯上開
    二罪，有犯意聯絡及行為分擔，均為共同正犯。被告乙○○及己○○所犯妨害自
    由罪與加重強盜罪間，有方法結果之牽連關係，應依牽連犯之規定，從較重之加
    重強盜罪處斷。又乙○○曾於九十一年間因竊盜案件經法院判處有期徒刑六月，
    於九十一年十月十八日確定，並於九十二年六月十日執行完畢；己○○亦曾於九
    十一年間因竊盜案件經法院判處有期徒刑四月，於九十一年四月八日確定，並於
    九十二年五月二日執行完畢之事實，有臺灣臺南地方法院檢察署刑案資料查註紀
    錄表及臺灣高等法院被告全國前案紀錄表附卷可按，其等於執行完畢後五年之內
    再犯本件有期徒刑以上之罪，為累犯，均應依法加重其刑。審酌被告乙○○、己○○之品行、智識程度、生活狀況、犯罪之動機、目的、手段、所生之危害及犯
    罪後之態度等一切情狀，分別量處如主文所示之刑，以示懲儆。玩具手槍一支（
    含彈匣一個，槍枝編號：0000000000），為被告己○○所有，且為供
    其與乙○○犯罪用之物，依刑法第三十八條第一項第二款規定，並宣告沒收。
四、公訴意旨另以：被告己○○明知其所管領使用之牌照號碼Ｈ六八─四八六號機車
    ，係於九十二年十月底某日，在台南縣歸仁鄉○○村○○○路二六六巷六號自宅
    ，借予乙○○騎用，並未失竊，因乙○○未按時歸還，己○○惟恐乙○○以該機
    車作案，竟於九十二年十一月十一日十七時，未指定犯人，向台南縣警察局歸仁
    分局歸仁派出所謊報該機車於九十二年十一月七日上午九時，在其住處失竊，因
    認被告己○○涉犯刑法第一百七十一條第一項之誣告罪嫌（嗣經本院查明被告己○○向警報案時有指明是乙○○偷的，因而於審理時諭知變更起訴法條為刑法第
    一百六十九條第一項之誣告罪）。訊據被告己○○堅決否認其有誣告之意思，辯
    稱其當時在家裡睡覺，醒來發現機車不見，因此才去報案等語。經查：上開機
    車是乙○○騎走，當時乙○○住在己○○家，己○○在床上睡覺，乙○○向己○○借機車，己○○有應了一聲「哦」，乙○○以為己○○同意了，才將機車騎走
    ，業據乙○○於本院九十三年十月五日審理時陳述明確；證人戊○○（台南縣
    警察局歸仁悶局歸仁派出所警員）於本院九十三年七月二十九日審理時亦證述己○○有在九十二年十一月十一日到派出所報案說機車失竊，並說是乙○○到他家
    偷走的，己○○並沒有說失竊的機車是借給乙○○，也沒有說他怕乙○○以該機
    車作案所以報案等語。是被告己○○上開所辯，核與乙○○之陳述及證人戊○○
    所證述之情節相符。此部分顯係乙○○在借用該機車時，因己○○於睡覺中神智
    不清，以致醒來後發現機車不見，誤以為機車為乙○○所偷才向警方報案，此與
    故意虛構事實而為申告之誣告構成要件尚有不符，自不能以該罪相繩。此外，復
    查無其他證據足以證明其有誣告之犯行，此部分自應為無罪之諭知。
據上論斷，應依刑事訴訟法第二百九十九條第一項前段、第三百條、第三百零一條，
刑法第二十八條、第三百零二條第一項、第三百三十條第一項、第五十五條、第四十
七條、第三十八條第一項第二款，判決如主文。
本案經檢察官庚○○到庭執行職務
中      華      民      國      九十三      年    十一    月    十一    日
                                  臺灣臺南地方法院刑事第六庭
                                      審判長法  官  陳  忠  鎣
                                            法  官  鍾  邦  久
                                            法  官  林  勝  利
右正本證明與原本無異。
如不服本判決應於送達後十日內向本院提出上訴狀（應附繕本）。
                                            書記官  陳  怡  吟
中      華      民      國      九十三      年    十一    月    十一    日
附錄本案論罪科刑法條：
刑法第三百零二條第一項
私行拘禁或以其他非法方法，剝奪人之行動自由者，處五年以下有期徒刑、拘役或三
百元以下罰金。
刑法第三百三十條第一項
犯強盜罪而有第三百二十一條第一項各款情形之一者，處七年以上有期徒刑。
